臺灣高雄地方法院刑事判決　　　　　　　　　　　　九十三年度簡上字第四八六號
　　上　訴　人
　　即　被　告　丙○○○即鄭.
　　選任辯護人　李慶榮律師
　　　　　　　　孫守濂律師
右列被告因傷害案件，不服本院高雄簡易庭中華民國九十三年六月二十一日九十三年
度簡字第二九二四號第一審簡易判決（聲請簡易判決處刑案號：臺灣高雄地方法院檢
察署九十三年度偵字第一五七一號），提起上訴，本院管轄之第二審合議庭判決如左
：
    主  文
原判決撤銷。
丙○○○傷害人之身體，處有期徒刑參月，如易科罰金，以參佰元折算壹日。緩刑貳
年。
    事  實
一、丙○○○與甲○○係高雄市政府地政處之同事，分別擔任檔案室之科員及工友。
    民國（下同）九十二年七月十七日上午九時許，於高雄市苓雅區○○○路二號七
    樓之辦公室內，丙○○○因對甲○○欲向主管反應職務分配不公乙事，心生不滿
    ，而前往甲○○座位與其發生口角，丙○○○一時氣憤，先是持甲○○桌面上之
    電話聽筒，作勢要毆打甲○○，待作罷放下聽筒後，竟仍基於傷害他人身體及公
    然侮辱他人名譽之犯意，在丁○○等其他四、五名同事得共見共聞之情況下，徒
    手摑打甲○○左臉頰一巴掌，同時辱罵甲○○「你他媽的是甚麼東西」，而以此
    強暴方式公然侮辱甲○○，並致甲○○受有頭部外傷併腦震盪之傷害。嗣甲○○
    受摑站立不穩跌倒在地後，丙○○○仍承前開傷害之犯意，接續拉扯推擠甲○○
    ，亦致甲○○受有頸部瘀傷、雙側上臂多處紅腫傷痕等傷害。
二、案經甲○○訴由高雄市政府警察局苓雅分局移送臺灣高雄地方法院檢察署檢察官
    偵查後，聲請簡易判決處刑。
    理  由
一、訊據上訴人即被告丙○○○固不否認有揮手推扯告訴人甲○○之事實，然矢口否
    認有何傷害或強暴公然侮辱犯行，辯稱：當時因甲○○先口出惡言，且向伊座位
    趨近，伊誤以為甲○○要出手打人，才揮手撥開甲○○而打到其左臉頰，另伊亦
    沒有罵「你他媽的是甚麼東西」等語，然查：
  (一)被告右揭犯罪事實，業經證人即告訴人甲○○於本院審理時，經交互詰問後而指
    述歷歷，且證人即在場同事丁○○亦到庭證稱：『我當時在辦公室有聽到他們二
    人爭執，我有看到被告持電話筒做勢要打甲○○，過了一會兒我就看到他們二人
    互相拉扯推擠‧‧我有看到甲○○摔倒在地上‧‧我有聽到被告對甲○○說「你
    他媽是甚麼東西」。』等語（本院審判筆錄頁十一、十三、十四），證人即事後
    參與調停之主管乙○○亦證稱：「被告曾向伊供稱有拿電話筒做勢要打甲○○，
    但沒有實際打，甲○○說話刺激被告，被告才打他一巴掌」等語（本院審判筆錄
    頁十八），經核證人所述情節，乃與告訴人指述情節較為相符，且被告亦不否認
    曾持電話筒作勢欲打甲○○，及揮手打到甲○○左臉頰等情（審判筆錄頁二十三
    ），復參諸被告作勢以電話筒打人之動作，乃屬主動強勢挑釁之行為，及甲○○
    本身係重度多重障礙（語言：中度，肢障：重度）人士，有其身心障礙手冊附卷
    可憑（警卷頁四），衡情並無強力反擊之能力，應可認定案發當時應係鄭寶鳳主
    動趨往甲○○座位理論，且先動手以強暴、辱罵方式公然侮辱甲○○，並致甲○
    ○受傷跌倒在地，故被告前揭抗辯，乃屬事後卸責之詞，並不可採。
  (二)另告訴人甲○○因受被告以強暴方式侮辱，同時遭掌摑推擠，而受有頭部外傷併
    腦震盪、頸部瘀傷、雙側上臂多處紅腫傷痕等傷害，亦有高雄市立聯合醫院診斷
    證明書二紙在卷可稽（警卷頁五、六），被告雖辯稱伊之行為不至使甲○○腦震
    盪，前揭傷勢應非全為伊毆打所致，應以未記載「腦震盪」而蓋有「訴訟用」之
    診斷證明書較為可信等語，然查：該二張診斷證明書均係高雄市立聯合醫院中具
    有公務員身分之醫師，於職務上所製作之證明文書，除顯有不可信之情況下，乃
    得為證據（刑事訴訟法第一百五十九條之四第一款參照），觀諸其上開具日期為
    九十二年七月十七日、七月二十四日，乃係甲○○於案發當日或案發後數日之就
    診紀錄，距離案發時點乃近，衡情難有虛偽；且醫師對於病人之主訴症狀，一般
    均係按實填寫，並不因「訴訟用」或「非訴訟用」而有所偏匿，九十二年七月十
    七日該張蓋有「訴訟用」之診斷證明書，雖未載明甲○○受有「腦震盪」病症，
    然亦載明甲○○受有「頭部外傷併前頸外傷」等症狀，所記載之受傷部位相近，
    均足證明甲○○當時確受有頭部傷害。另依被告前揭摑打甲○○臉頰及拉扯身體
    之行為態樣，其致甲○○受有輕微腦震盪或頭部、手臂瘀傷之情狀，亦符合吾人
    一般之生活經驗及醫學常識，是告訴人所受前揭傷害，乃與被告行為有因果關係
    ，應可認定。被告空言質疑，並不可採。綜上，被告犯行事證明確，應依法論科
    。
二、核被告鄭寶鳳所為，係犯刑法第二百七十七條第一項之普通傷害罪及同法第三百
    零九條第二項之強暴公然侮辱罪；被告前開掌摑、推擠甲○○之多次傷害行為，
    係基於同一傷害犯意及機會所為之接續行為，為接續犯，屬單純一罪。被告以一
    個強暴公然侮辱行為，同時致甲○○成傷而觸犯普通傷害罪，所犯上開二罪間，
    為一行為觸犯數法益、數罪名，係想像競合犯，應依刑法第五十五條規定，從一
    重之普通傷害罪論處，公訴人雖認被告所涉上開二罪之間，有方法結果之牽連犯
    裁判上一罪關係，然依本件案發經過情形觀之，被告係基於傷害及侮辱之犯意，
    同時出手毆打及為辱罵之行為，於法律上之評價應為一行為，而無何等目的手段
    或原因結果之關連，故難認被告所涉普通傷害罪及強暴公然侮辱罪間，具有牽連
    之裁判上一罪關係，公訴人就此部分乃有誤會；又公訴人雖僅就被告普通傷害犯
    行起訴，然檢察官就犯罪事實一部起訴者，其效力及於全部，本件被告另涉強暴
    公然侮辱部分犯行，因與普通傷害犯行具有想像競合之裁判上一罪關係，本院自
    應就該部分一併加以裁判，併此敘明。
三、原審認被告罪證明確，予以論罪科刑，固非無見，惟原審僅就被告普通傷害犯行
    加以審判，而未就強暴公然侮辱犯行部分一併審理，乃有未洽，被告上訴意旨否
    認犯罪，雖無可採，然原判決既有上開可議之處，自屬無可維持，應由本院予以
    撤銷改判。爰審酌被告身為甲○○之同事，且年紀較為長上，明知甲○○為重度
    多重障礙之人士，遇有工作爭執，不思循正常溝通方式解決，竟以肢體衝突及強
    暴公然侮辱方式發洩積怨，本不宜寬恕，惟念其素行良好，於本院審理時並有悔
    意，同意與甲○○和解，並參酌其犯罪之動機、目的、手段、所生危害等一切情
    狀，量處如主文所示之刑，並諭知易科罰金之折算標準，以示懲儆。又被告前未
    曾受有期徒刑以上刑之宣告，有臺灣高等法院被告全國前案紀錄表及臺灣高雄地
    方法院檢察署刑案資料查註紀錄表各乙份在卷可稽，其於本院審理中亦與被害人
    達成和解，賠償相當之金額，有告訴人陳報狀乙份、民事和解書、存摺類存款存
    入憑條等件在卷足憑，顯見被告已有相當之悔意，經此刑之宣告後，應知警惕而
    無再犯之虞，本院認以暫不執行其刑為適當，併予宣告緩刑二年，以啟自新。
據上論斷，應依刑事訴訟法第四百五十五條之一第一項、第三項、第三百六十九條第
一項前段、第三百六十四條、第二百九十九條第一項前段，刑法第二百七十七條第一
項、第三百零九條第二項、第五十五條、第四十一條第一項前段、第七十四條第一款
，罰金罰鍰提高標準條例第一條前段、第二條，判決如主文。
本案經檢察官戊○○到庭執行職務。
中       華       民       國     九十三    年    十一    月    十五    日
                                     臺灣高雄地方法院刑事第七庭
                                         審判長法  官    孫啟強
                                               法  官    卓立婷
                                               法  官    蔡川富
右正本證明與原本無異。
不得上訴。
                                               書記官    邱秋珍
中       華       民       國     九十三    年    十一    月    十五    日
附錄本罪論罪科刑法條全文：
刑法第二百七十七條第一項
傷害人之身體或健康者，處三年以下有期徒刑、拘役或一千元以下罰金。
刑法第三百零九條
公然侮辱人者，處拘役或三百元以下罰金。
以強暴犯前項之罪者，處一年以下有期徒刑、拘役或五百元以下罰金。
